臺灣高雄地方法院民事裁定　　　　　　 96年度家聲字第395號
聲　請　人　施秉慧律師（甲○○之遺產管理人）
被繼承人　　甲○○
上聲請人聲請核定遺產管理人報酬事件，本院裁定如下：
    主  文
聲請人擔任被繼承人甲○○遺產管理人之報酬核定為新臺幣壹拾
貳萬元。
程序費用新臺幣壹仟元由被繼承人甲○○遺產負擔。
    理  由
一、本件聲請意旨略以：聲請人前經本院以民國95年度財管字第
    72號民事裁定選任為被繼承人甲○○之遺產管理人，業已遵
    行民法第1179條所定遺產管理人職務，函查被繼承人之遺產
    狀況，財產辦理變更遺產管理人登記，整理遺產資料，並依
    民法第1179條第1 項第3 款規定，聲請本院以96年度家催字
    第299 號裁定，准對被繼承人之繼承人、債權人及受遺贈人
    為公示催告程序，並於96年9 月5 日刊登於中華日報等事務
    ，臚列如本件案件進行紀錄明細表，又經清查被繼承人遺產
    如高雄市國稅局財產歸屬資料清單及永豐金證券鹽程分公司
    客戶餘額資料查詢單所示，遺產總額為新臺幣（下同）2,19
    1,746 元，項目分別有坐落高雄市苓雅區○○○段898 之6
    號、台南市○區○○段312 號等土地，門牌號碼高雄市苓雅
    區○○○路20號11樓之1 、台南市○區○○路2 段32巷95號
    、屏東縣新園鄉○○路133 號等房屋，以及台鳳股份有限公
    司投資股份數1,680 股、中興商業銀行投資股份數12,321股
    、皇旗資訊股份有限公司投資股份數5,000 股、國巨股份有
    限公司投資股份數800 股、正豐化學股份有限公司投資股份
    數9,000 股、有限責任高雄第二信用合作社股份數104.87股
    ，上開土地現值計為1,475,569 元，房屋現值為414,600 元
    ，投資現值為301,577 元（上開台鳳、中興、皇旗、正豐因
    未公開發行查無市價，以每股票面金額10元計算），今公示
    催告期間雖尚未屆滿，惟本件被繼承人之遺產為債權人玉山
    商業銀行股份有限公司設定抵押權，為免遲誤參與分配之期
    日，依89年度稽徵機關核算律師、仲裁人執行業務者收入就
    遺囑執行人依標的物財產價值百分之九計算收入之標準，且
    本件因有未經查封，且無保存登記之屏東縣新園鄉○○路
    133 號不動產待查明，並進行訴訟，依上開標準民事訴訟代
    理人之收費標準每審級4 萬元，因此，爰折衷聲請裁定被繼
    承人遺產現值百分之九之管理報酬，即197,257 元，又因未
    本件管理遺產事宜，聲請人業已支出9,758 元，併請求酌定
    遺產管理人之管理費用9,758 元等語，並提出本院95年度財
    管字第72號民事裁定暨確定證明書、本院96年度家催字第
    299 號民事裁定及登報之證明、財政部高雄市國稅局財產歸
    屬資料清單、被繼承人所有不動產之土地及建物登記謄本、
    永豐金證券鹽程分公司客戶餘額資料查詢單、社籍資料查詢
    單、客戶基本資料印錄（含變更前後）、永豐金證券鹽程分
    公司查詢資料、YAHOO 奇摩股市網頁資料、代支費用相關憑
    據、郵政掛號郵件收件回執等資料為證（見本院卷第9 頁至
    第43頁）。
二、按遺產管理人，得請求報酬，其數額由親屬會議按其勞力及
    其與被繼承人之關係酌定之，民法第1183條定有明文；又依
    民法規定應開親屬會議時，由當事人、法定代理人或其他利
    害關係人召集之；親屬會議不能召開或召開有困難時，依法
    應經親屬會議處理之事項，由有召集權人聲請法院處理之，
    復分據民法第1129條及第1132條第2 項前段所明定。
三、經查：
  (一)本件被繼承人甲○○死亡後，因全體繼承人均拋棄繼承，且
    未經親屬會議選定遺產管理人，聲請人前經本院選任為被繼
    承人之遺產管理人以資取代前任遺產管理人楊焜義律師，其
    業已遵行職務，且被繼承人甲○○所遺上開坐落高雄市苓雅
    區○○○段898 之6 號及其上12097 建號建物之不動產，確
    為債權人玉山商業銀行股份有限公司設定抵押權等情，業據
    聲請人陳報在案，並有上開不動產之土地及建物謄本各1 份
    在卷可稽（見本院卷第16、19頁），並經本院依職權調取本
    院95年6 月21日95年度財管字第72號民事裁定1 份附卷可稽
    （見本院卷第45頁），堪予憑信；又由於被繼承人之全體繼
    承人均拋棄繼承，且未能召集親屬會議選定遺產管理人，致
    須經本院另行選任聲請人為該被繼承人之遺產管理人等前情
    ，亦堪肯認被繼承人甲○○之親屬會議應有不能召開或召開
    有困難情事，故聲請人以此理由，聲請本院酌定其擔任遺產
    管理人之報酬，符合上揭法律規定，洵屬有據。
  (二)茲據上開各情暨聲請人提出之被繼承人遺產資料內容及被繼
    承人遺產之價額（見本院卷第3 頁），顯示被繼承人遺產價
    值為2,191,746 元，參考財政部訂頒之「代管無人承認繼承
    遺產作業要點」第14點第3 項有關國有財產局聲請法院酌定
    管理遺產報酬之標準不得低於遺產現值百分之一規定，律師
    一般案件每件報酬約5 萬元以及聲請人所請求之報酬數額19
    萬餘元等情（見本院卷第4 頁）。本院審酌聲請人耗費之勞
    資，及將來必須處理衍生之對未保存登記不動產遺產之訴訟
    ，且被繼承人遺留之不動產分別位於高雄市、臺南市及屏東
    縣各處處理不易等情，足認聲請人處理上開遺產所需時間及
    人力耗費，實屬繁重，並有日後有提起訴訟及處理遺債等後
    續事務有待處理，認聲請人擔任被繼承人甲○○遺產管理人
    之報酬金額，應核定為12萬元為適當，爰酌定如主文第1 項
    所示。
  (三)至於聲請人所主張依據89年度稽徵機關核算律師、仲裁人執
    行業務者收入標準，僅規定擔任「檢查人、清算人、破產管
    理人、遺囑執行人或其他信託人案件」似未含遺產管理人，
    且係以「未依法辦理結算申報或未依法設帳記載並保存憑證
    或未能提供證明所得額之帳簿文據者」，始依該標準核算，
    本院依法酌定遺產管理人報酬之裁定即非聲請人未能提供所
    得額之帳簿文據，是聲請人擔任遺產管理人之報酬尚不依上
    開標準核算；至於聲請人另請求擔任被繼承人甲○○遺產管
    理人所支出之代墊費用9,758 元乙節，然該部分代墊費用依
    法應由遺產所支付，列於遺產管理人報酬，故此部分即無庸
    另行核給，均併此敘明。
四、末按依法應由關係人（包括聲請人、相對人及其他利害關係
    人）負擔費用者，法院裁定命關係人負擔時，應一併確定其
    數額，非訟事件法第24條第1 項所明定。經核本件聲請事件
    ，應徵之程序費用為1,000 元，依非訟事件法第157 條規定
    ，應由遺產負擔，爰併予確定如主文第2 項所示，附此敘明
    。
五、依非訟事件法第157 條、第24條第1項，裁定如主文。
中　　華　　民　　國　　96　　年　　10　　月　　29　　日
                  家事法庭法　官　林建鼎
上為正本係照原本作成。
如對本裁定抗告須於裁定送達後10日內向本院提出抗告狀。
中　　華　　民　　國　　96　　年　　10　　月　　29　　日
                          書記官　洪敏芳
